臺灣新北地方法院行政訴訟判決
                                      111年度交字第655號
原      告  王文宗
被      告  新北市政府交通事件裁決處
                    
代  表  人  李忠台（處長）
                    
訴訟代理人  黃曉妍律師

上列當事人間因交通裁決事件，原告不服被告民國111年9月19日
 新北裁催字第48-AI0000000號裁決，向本院提起行政訴訟，本
院判決如下：
    主  文
一、原告之訴駁回。
二、訴訟費用新臺幣300元由原告負擔。
    事實及理由
壹、程序方面：
    原告不服被告所為道路交通管理處罰條例第8條之裁決而提
    起撤銷訴訟，依行政訴訟法第237條之1，應適用交通裁決事
    件訴訟程序。本件因卷證資料已經明確，本院依同法第237 
    條之7規定，不經言詞辯論，直接裁判。
貳、實體方面：
一、爭訟概要：
　　緣原告所有之車牌號碼000-0000號普通重型機車（下稱系爭
    機車），於民國（下同）111年8月10日7時56分，經駕駛而
    於臺北市○○區○○○路000號前，由中間車道往右跨越車道線變
    換至外側車道時，未依規定使用方向燈，經民眾於當日檢附
    行車紀錄器錄影資料向警察機關提出檢舉，嗣經臺北市政府
    警察局信義分局交通分隊查證屬實，因認其有「駕駛人變換
    車道時未依規定使用方向燈」之違規事實，乃於111年8月18
    日填製臺北市政府警察局北市警交大字第AI0000000號舉發
    違反道路交通管理事件通知單對系爭機車之車主（即原告）
    予以舉發，記載應到案日期為111年10月3日前，並於111年8
    月18日移送被告處理。嗣原告於111年9月5日填製「新北市
    政府交通事件裁決處交通違規案件陳述書」到案陳述不服舉
    發（未依道路交通管理處罰條例第85條第1項之規定辦理歸
    責實際駕駛人事宜），並於111年9月19日到案聽候裁決，而
    被告因認原告所有之系爭機車經駕駛而有「汽車駕駛人未依
    規定使用方向燈」之違規事實，乃依道路交通管理處罰條例
    第42條及違反道路交通管理事件統一裁罰基準表等規定，於
    111年9月19日以新北裁催字第48-AI0000000號違反道路交通
    管理事件裁決書（下稱原處分），裁處原告罰鍰新臺幣（下
    同）1,200元。原告不服，遂提起本件行政訴訟。
二、原告起訴主張及聲明：
（一）主張要旨：
      採證照片有4張，其中3張模糊到極點，看不到完整影像就
      任意認定違規，完全無法接受；偷拍者在後面，我車往前
      ，二者距離很遠，怎能拍到有打方向燈或手勢變換車道，
      照片模糊嚴重，遠距離怎能證明沒有打方向燈，如果一直
      正後方跟著一定拍得很清楚，對不清楚之照片有異議。
（二）聲明：原處分撤銷。
三、被告答辯及聲明：
（一）答辯要旨：
   1、檢視本件檢舉影片內容(「NLR-6767.mp4」，畫面時間： 
      07：56：00至07：56：06)，可見原告騎乘系爭機車行駛
      於光復南路，系爭路段以車道線劃分為3車道，該標線清
      晰並無斑駁致無法辨識之情存在，於畫面時間07：56：00
      至07：56：03，原告本騎乘系爭機車行駛於中間車道上，
      爾後於07：56：03至07：56：06，逐漸向右直至跨越路面
      車道線進入外側車道，依道路交通標誌標線號誌設置規則
      可知其為分隔車道之用，核其行為自屬「變換車道」無誤
      ，即應依道路交通安全規則第91條第1項第6款、第109條
      第2項第2款等規定，於變換車道期間全程顯示欲變換方向
      之燈光，然自上揭影像內容以觀，系爭機車自中間車道向
      右變換車道至外側車道期間，全程均未見其右側方向燈亮
      起，其行為顯已違反前開道路交通安全規則所訂之變換車
      道應使用方向燈之規範，違規事實確實存在，為道路交通
      管理處罰條例第42條規制效力所及，被告據以作成本件裁
      罰處分，應無違誤。
   2、原告固於起訴狀中主張檢舉影像之採證距離過遠無法證明
      其違規事實，然經檢視本件檢舉影像內容，其畫面連續、
      光澤自然且並無剪接痕跡，且可見系爭機車車尾煞車燈沿
      路均亮起，又於07：56：04處內側車道有一黑色自小客於
      向右變換車道至中間車道時有顯示右側方向燈，綜上堪認
      當時客觀環境並不影響一般人對燈光之辨識，故若原告於
      變換車道時有顯示方向燈亦可清楚辨識，然於其變換車道
      期間均未見右側方向燈開啟，是旨揭檢舉影像已足夠證明
      違規事實之存在，原告僅泛言影像取攝距離過遠，並未再
      就此提出任何積極證據以資佐證，其主張尚不足作為解免
      行政法上義務之事由，不影響本件違規事實成立之認定，
      原處分作成於法有據，應予以維持。
   3、綜上所述，被告依法裁處，應無違誤，原告之訴為無理由
      。
（二）聲明：原告之訴駁回。
四、爭點：
    原告以採證畫面模糊而無法證明系爭機車之駕駛人斯時未使
    用方向燈或手勢，乃否認有原處分所指之違規事實，是否可
    採？
五、本院的判斷：
（一）前提事實：
　　　爭訟概要欄所載之事實，除原告以如「爭點」欄所載而否
      認違規外，其餘事實業據原告於起訴狀所不爭執，且有舉
      發違反道路交通管理事件通知單影本1紙、違規資料查詢
      報表影本1紙、新北市政府交通事件裁決處交通違規案件
      陳述書影本1紙、臺北市政府警察局信義分局111年9月13
      日北市警信分交字第1113046034號函影本1份、原處分影
      本1紙、機車車籍查詢影本1紙（見本院卷第67頁、第69頁
      、第77頁、第79頁至第81頁、第83頁、第91頁）、行車紀
      錄器錄影擷取畫面12幀（見本院卷第97頁至第107頁〈單數
      頁〉）、檢舉明細影本1紙及行車紀錄器錄影光碟1片（均
      置於本院卷卷末存置袋）足資佐證，是除原告主張及否認
      部分外，其餘事實自堪認定。
（二）原告以採證畫面模糊而無法證明系爭機車之駕駛人斯時未
      使用方向燈或手勢，乃否認有原處分所指之違規事實，不
      可採： 
   1、應適用之法令：
    ⑴道路交通安全規則：
　　　①第2條第1款：
　　　　本規則用詞，定義如下：
　　　　一、汽車：指在道路上不依軌道或電力架線而以原動機
            行駛之車輛（包括機車）。
　　　②第91條第1項第6款：
　　　  行車遇有轉向、減速暫停、讓車、倒車、變換車道等情
        況時所用之燈光及駕駛人之手勢，應依下列規定：六、
        變換車道時，應先顯示欲變換車道方向之燈光或手勢。
      ③第109條第2項第2款：
        汽車駕駛人，應依下列規定使用方向燈：
        二、左（右）轉彎時，應先顯示車輛前後之左（右）邊
            方向燈光；變換車道時，應先顯示欲變換車道方向
            之燈光，並應顯示至完成轉彎或變換車道之行為。
    ⑵道路交通管理處罰條例：
　　　①第3條第8款：
　　　  本條例用詞，定義如下：
　　　  八、車輛：指非依軌道電力架設，而以原動機行駛之汽
            車（包括機車）、慢車及其他行駛於道路之動力車
            輛。
      ②第7條之1第1項第4款、第2項、第4項：
　　　  民眾對於下列違反本條例之行為者，得敘明違規事實並
        檢具違規證據資料，向公路主管或警察機關檢舉：
        四、第四十二條。
  　　　公路主管機關或警察機關對於第一項之檢舉，經查證屬
        實者，應即舉發。但行為終了日起逾七日之檢舉，不予
        舉發。
        公路主管或警察機關對第一項檢舉之逕行舉發，依本條
        例第七條之二第五項規定辦理。
　  　③第7條之2第5項本文：　
　　　  第一項、第四項逕行舉發，公路主管或警察機關應記明
        車輛牌照號碼、車型等可資辨明之資料，以汽車所有人
        或其指定之主要駕駛人為被通知人製單舉發。
      ④第42條：
　　  　汽車駕駛人，不依規定使用燈光者，處新臺幣一千二百
        元以上三千六百元以下罰鍰。
    ⑶按「本細則依道路交通管理處罰條例第九十二條第四項規
      定訂定之。」、「處理違反道路交通管理事件之程序及統
      一裁罰基準，依本細則之規定辦理。前項統一裁罰基準，
      如附件違反道路交通管理事件統一裁罰基準表。」，違反
      道路交通管理事件統一裁罰基準及處理細則第1條、第2條
      第1項、第2項分別定有明文，是違反道路交通管理事件統
      一裁罰基準及處理細則即係基於法律之授權所訂定，而該
      處理違反道路交通管理事件之統一裁罰基準（即「違反道
      路交通管理事件統一裁罰基準表」）已考量「違反事件」
      、「法條依據」、「法定罰鍰額度或其他處罰」、「違規
      車種類別或違規情節」、「期限內繳納或到案聽候裁決者
      」、「逾越應到案期限30日內，繳納罰鍰或到案聽候裁決
      者」、「逾越應到案期限30日以上60日以內，繳納罰鍰或
      到案聽候裁決者」、「逾越應到案期限60日以上，繳納罰
      鍰或逕行裁決處罰者」等因素，作為裁量之標準，並未違
      反授權之目的及裁量權之本質，是其不僅直接對外發生效
      力，且被告亦應受其拘束而適用之。
   2、由前揭行車紀錄器錄影擷取畫面以觀，系爭機車於畫面顯
      示時間2022/08/10（下同）07：56：01至07：56：03，行
      駛於中線車道，嗣於07：56：04，向右跨越車道線而變換
      至外側車道，於此過程僅見系爭機車有亮煞車燈，但並未
      亮右側方向燈，且系爭機車之駕駛人亦無向右變換車道之
      手勢。據此，足見系爭機車之駕駛人於變換車道之過程確
      實未使用方向燈及手勢，此核與前開道路交通安全規則第
      91條第1項第6款、第109條第2項第2款等規定不符，是系
      爭機車即係經駕駛而有「汽車駕駛人未依規定使用方向燈
      」之違規事實無訛，是被告據之乃以原處分裁處系爭機車
      之車主（即原告）前揭處罰內容，觀諸前開規定，依法洵
      屬有據。
　 3、雖原告執前揭情詞而為主張；惟查：　　　
　　  本件係以行車紀錄器為錄影採證，且錄影畫面連續、流暢
      ，此觀前開行車紀錄器錄影擷取畫面自明，且依該等畫面
      足以認定本件違規事實，亦據本院說明如上，是其空言採
      證畫面模糊而無法證明本件違規事實，自無足採。
（三）本件判決基礎已經明確，兩造其餘的攻擊防禦方法及訴訟
      資料經本院斟酌後，核與判決結果不生影響，無一一論述
      之必要，一併說明。
（四）本件第一審裁判費為300元，所以確定第一審訴訟費用額
      為300元，由原告負擔。
六、結論：原處分並無違誤，原告訴請撤銷為無理由，應予駁回
    。
中　　華　　民　　國　　111 　年　　11  　月　　28  　日
                  行政訴訟庭  法  官  陳鴻清
一、上為正本係照原本作成。
二、如不服本判決，應於判決送達後20日內，向本院提出上訴狀
    並表明上訴理由（原判決所違背之法令及其具體內容或依訴
    訟資料可認為原判決有違背法令的具體事實），其未載明上
    訴理由者，應於提出上訴後20日內向本院補提理由書（上訴
    狀及上訴理由書均須按他造人數附繕本，如未按期補提上訴
    理由書，則逕予駁回上訴），並應繳納上訴裁判費新臺幣75
    0元。
                              書記官  李玉秀
中　　華　　民　　國　　111 　年　　11  　月　　28  　日